臺灣高雄地方法院刑事判決　　　　　　　 96年度訴字第288號
公　訴　人　臺灣高雄地方法院檢察署檢察官
被　　　告　己○○
　　　　　　　　　　　樓
　　　　　　　　　　現於高雄看守所
上列被告因偽造文書等案件，經檢察官提起公訴（95年度偵字第
24095 號、30389 號），被告為有罪之陳述，本院適用簡式審判
程序，判決如下：
    主  文
己○○犯如附表一所示各罪 (其中編號三至六所示之罪，均累犯
)， 各處如附表一所示之刑，應執行有期徒刑貳年拾壹月，附表
一編號二、三、五、六所示文書上偽造「黃金文」之署押及扣案
偽造「黃金文」之健保卡壹張，均沒收之。
    事  實
一、己○○前因偽造有價證券案件，經臺灣高等法院高雄分院以
    83年度訴字第2502號判處有期徒刑3 年2 月，再因業務侵占
    案件，經本院以88年度易字第1438號判處有期徒刑1 年，又
    因業務侵占案件，經本院以88年度易字第5182號判處有期徒
    刑1 年2 月，再因偽造文書案件，經臺灣高等法院高雄分院
    以90年度上訴字第1176號判處有期徒刑1 年10月，上開4 罪
    合併執行至94年2 月4 日因縮短刑期假釋出監，所餘殘刑付
    保護管束，至95年4 月16日假釋期滿未經撤銷視為執行完畢
    。詎仍不知悔改，竟意圖為自己不法之所有，基於行使偽造
    特種文書、偽造私文書、變造私文書，詐欺取財及業務侵占
    之犯意：
  1.於假釋期間內之94年9 月5 日，持黃金文身分證（涉犯竊盜
    罪嫌部分業經檢察官不起訴處分在案）至中央健康保險局高
    屏分局，冒稱係「黃金文」本人、健保卡遺失欲補辦云云，
    而在請領健保IC卡申請表上偽簽「黃金文」之署名，並黏貼
    自己之照片，偽造健保卡申請表私文書，並持向不知情之承
    辦人員行使，使其當場製作並核發予己○○偽造之「黃金文
    」之健保卡特種文書1 枚，足以生損害於「黃金文」及健保
    局對於健保資料管理之正確性。
  2.又於假釋期間之94年12月1 日，至址設於高雄市左營區○○○ 路27號21樓之「中南海保全股份有限公司」（下稱中南海
    保全公司）應徵保全員，並在該公司保全履歷表偽簽「黃金
    文」之署名，而偽造「黃金文履歷表」之特種文書復持以行
    使應徵工作，足以生損害於「黃金文」及中南海保全公司對
    於人事資料管理之正確性，並經中南海保全公司襄理庚○○
    指示其前往高雄市○○區○○街26號「龍騰天下」大樓瞭解
    狀況，詎己○○竟於同年同月2日 凌晨2 時許，至「龍騰天
    下」大樓向值班之管理員詐稱係公司派來交接云云，致該管
    理員陷於錯誤，而將已收受之管理費新臺幣（下同）24,260
    元交付予己○○，其詐得前開款項後旋即離去。
  3.又於95年7 月11日至址設於高雄市鼓山區○○○路439 號11
    樓之「港都保全股份有限公司」（下稱港都保全公司）應徵
    保全員，並在該公司履歷表偽簽「黃金文」之署名，進而偽
    造「黃金文履歷表」之特種文書復持以行使應徵工作，足以
    生損害於「黃金文」及港都保全公司對於人事資料管理之正
    確性，經獲錄取後，於翌日即95年7 月12日經港都保全公司
    襄理丁○○派遣，前往高雄縣鳳山市○○○路70巷1 號「希
    望城市」大樓擔任保全員，為從事業務之人，竟於同日下午
    2 時許，將其收受而持有之管理費14,250元侵占入己後逃逸
    。
  4.再於95年7 月16日，身著港都保全公司之制服，前往高雄市
    楠梓區○○路240 巷23弄2 之76號「仁翔大廈」，向服勤中
    之該公司保全員戊○○詐稱係公司派來交接，董襄理會打電
    話來云云，致戊○○陷於錯誤，即將所收受之7400元管理費
    交付己○○，其於詐得上開管理費後旋即逃逸。
  5.又於95年7 月18日前往址設於高雄縣鳳山市○○路375 號「
    龍群保全股份有限公司」（下稱龍群保全公司）應徵保全員
    ，並在龍群保全公司「應徵人員甄選資料表」上偽簽「黃金
    文」之署名，進而偽造「應徵人員甄選資料表」之特種文書
    1 份，隨即再偽造「臨時勞務承攬契約書之私文書1 份，復
    持上開偽造之特種文書及私文書行使應徵工作，足以生損害
    於「黃金文」及龍群保全公司對於人事資料管理之正確性，
    獲錄取後，隨即於95年7 月19日經龍群保全公司襄理乙○派
    遣，前往高雄市○○區○○路164 巷2 號「吉祥樓」大樓擔
    任保全員，為從事業務之人，竟於95年7 月19日至7 月23日
    間某時，將收受而持有之管理費3,562 元侵占入己後逃逸。
  6.復於95年8 月15日晚間8 時許，前往位於高雄市○○區○○
    街315 號之「文化皇家大樓」，向主委丙○○應徵總幹事：
    並在履歷表上偽簽「黃金文」之署名，而偽造「黃金文履
    歷表」之特種文書復持以行使應徵工作，足以生損害於「黃
    金文」及文化皇家大樓管理委員會對於人事資料管理之正確
    性，獲錄取後即於該處擔任總幹事乙職；其為從事業務之
    人，竟於95年8 月21日將其所提領供支付大樓公設電費之56
    ,061 元 侵占入己；又於95年8 月24日趁領取零用金及支
    付消防廠商貨款之機會，在2 張領款條上預先留白，而填寫
    3813元、3500元於上，並送主委丙○○核章同意其提領上數
    款項，嗣己○○竟分別在上開領款條之留白處補填「8 」及
    「2 」並持向高雄銀行提款而行使該變造私文書；致高雄
    銀行陷於錯誤而詐領「83,813」及「23,500」元得逞；再
    於95年8 月17日至同年同月31日間將其所收受而持有之管理
    費44,720元侵占入己。
    以上共計牟得不法利益257,566 元。嗣於95年11月17日因另
    案遭通緝，在高雄市三民區○○○路209 號「瑞宮大飯店」
    61 5室為警查獲，並扣得偽造之「黃金文」健保卡1 張，而
    悉上情。
二、案經被害人庚○○、戊○○、乙○、丙○○訴由高雄市政府
    警察局移送，並經同局苓雅分局報告台灣高雄地方法院檢察
    署檢察官偵查起訴。
    理  由
壹、程序方面：
    被告己○○所為係犯死刑、無期徒刑、最輕本刑為3 年以上
    有期徒刑以外之罪，其於準備程序中就被訴事實為有罪之陳
    述，經法官告知簡式審判程序之旨，並聽取公訴人、被告之
    意見後，認為適宜由受命法官獨任進行簡式審判程序，依刑
    事訴訟法第273 條之1 第1 項規定，合議庭裁定由受命法官
    獨任進行審判程序，合先敘明。
貳、實體方面：
一、訊據被告對於上揭犯罪事實，於本院審理中均坦承不諱，其
    中：(一)犯罪事實1.部分，核與被害人黃金文於警詢中證述之
    情節，大致相符，並有中央健保局高屏分局健保高政字第09
    50039125號函及被告冒領偽造「黃金文」之健保卡1 張在卷
    可稽；(二)犯罪事實2.部分，有告訴人庚○○之指訴及偽造「
    黃金文」之中南海保全公司之履歷表1 份；(三)犯罪事實3.部
    分，有告訴人丁○○之指訴及偽造「黃金文」之港都保全公
    司之履歷表1 份；(四)犯罪事實4.部分，有告訴人戊○○之指
    訴；(五)犯罪事實5.部分，有告訴人乙○之指訴，龍群保全公
    司偽造「黃金文」應徵人員甄選資料表及臨時勞務承攬契約
    書各1 份；(六)犯罪事實6.部分，有告訴人丙○○之指訴及文
    化皇家大樓第18屆管委會臨時會議紀錄、盜領暨侵占金額明
    細表各1 份、付款憑單、存摺、高雄銀行取款憑條影本共17
    紙、偽造「黃金文」之履歷表影本1 份等在卷供憑。是被告
    之自白核與事實相符，堪予採信。本件事證明確，被告犯行
    堪以認定。
二、事實欄1.2.部分，被告行為後，如附表三所示之相關法律均
    業經變更，並俱於95年7 月1 日施行，玆經整體比較結果，
    裁判時法並未較為有利，從而依刑法第2 條第1 項規定，自
    應適用各該行為時法，亦即修正前法至明 (最高法院95年度
    第8 次刑事庭總會決議參照)。
三、按連續數行為而犯同一之罪名，均在新法施行前者，新法施
    行後，應依新法第二條第一項之規定，適用最有利於行為人
    之法律。部分之數行為，發生在新法施行前者，新法施行後
    ，該部分適用最有利於行為人之法律。若其中部分之一行為
    或數行為，發生在新法施行後者，該部分不能論以連續犯 (
    已刪除)。 又想像競合犯，依新法第55條但書係科刑之限制
    ，為法理之明文化，非屬法律之變更。另牽連犯犯一罪而其
    方法或結果之行為，均在新法施行前者，新法施行後，應依
    新法第2 條第1 項之規定，適用最有利於行為人之法律。若
    其中部分之行為在新法施行後者，該部分不能論以牽連犯 (
    已刪除)。 最高法院95年第8 次刑事庭總會決議可資參照。
    本件被告就事實欄1.2.所為之犯行，均係發生於刑法95年7
    月1 日施行前，此部分應依舊法處理，已如前述。另被告所
    為事實欄3.4.5.6.所示之犯行，係發生於新法後，依上揭說
    明，此部分不能論以連續犯、亦不能論以牽連犯，合先敘明
    。
四、新修正刑法刪除第55條後段牽連犯之規定，其修正理由略以
    ：牽連犯廢除後，對於目前實務上以牽連犯予以處理之案例
    例，在適用上則得視其情形，分別論以想像競合犯或數罪併
  　罰予以處斷。本件被告就事實欄3.至6.之犯行，均係發生於
    新法，被告之犯罪手法，係持其拾得之「黃金文」國民身分
    證後持以冒領偽造之「黃金文」健保卡，至不同之保全公司
    或大樓管理委員會冒用「黃金文」之名義，偽造「黃金文」
    之履歷表特種文書，或簽立偽造之「黃金文」承攬契約私文
    書持以行使，應徵保全員，經錄用後，再利用機會或係業務
    侵占所持有之財物，或係施用詐術詐領財物。本院審酌被告
    偽造「黃金文」名義之私文書或特種文書其目的，無非係為
    詐欺取財或業務侵占，上開各罪間，有方法結果、目的手段
    之牽連關係，於刑法修正前，實務上向依牽連犯之例處理；
    又被告先後所犯上開各罪，時間緊接，手法相同，均觸犯構
    成要件相同之罪名，於刑法修正前，本應依連續犯規定處理
    。然新法廢除牽連犯、連續犯後，如依數罪併罰之例處理，
    失之過苛，且與人民之健全法律認知不符，揆諸上開修正理
    由說明，應審酌被告之目的、手段、侵害法益，放寬想像競
    合犯「一行為」之概念，亦即所謂「一行為」，係指法律上
    之「一行為」，而非被告自然舉動之「一行為」，申言之，
    以本案情形，被告所觸犯數罪名為「一個犯罪行為」之目的
    或結果，而以侵害每一保全公司之財產法益認定為「一個犯
    罪計畫行為」，依想像競合犯規定，從一重處斷。
五、次按「健保卡」屬關於能力或其他相類證書之一種；而「履
    歷表」、「應徵人員甄選資料表」、係記戴個人之姓名、年
    籍、學經歷等資料，均屬刑法第212 條之特種文書。又臨時
    勞務承攬契約係規範當事人關於勞務承攬契約之權利義務法
    律關係；及健保卡申請書、領款條，其性質上均屬私文書無
    訛。
六、核被告所為，就：(一)犯罪事實1.部分，係犯刑法第216 條、
    210 條之行使偽造私文書及同法第212 條之偽造特種文書罪
    。其利用不知情之健保局承辦人，製作核發偽造健保卡之特
    種文書，為間接正犯。其行使偽造私文書 (健保卡申請書)
    之目的，係為冒領取得偽造之「黃金文」健保卡，上開兩罪
    間有目的、手段之牽連關係，應依修正前刑法第55條牽連犯
    規定，從一重之行使偽造私文書論處。(二)就犯罪事實2.部分
    ，係犯刑法第216 條、212 條之行使偽造特種文書及同法第
    33 9條之詐欺取財罪。上開兩罪間亦有方法、結果之牽連關
    係，應依修正前牽連犯規定，從一重之詐欺取財罪論處。(三)
    另事實欄3.5.6.部分，被告均係以偽造履歷表特種文書應徵
    取得工作為手段，遂行其詐欺取財或業務侵占之目的，核其
    所為，係犯刑法行使偽造特種文書、行使偽造私文書、行使
    變造私文書、業務侵占、詐欺取財等罪，上開各罪間有方法
    、結果、目的、手段之牽連關係，且時間連接，侵害同一間
    保全公司或管委會法益，其目的同一均在業務侵占或詐欺取
    財，依前揭說明，應認以侵害每一家保全公司之財產權為「
    一個犯罪計畫行為」，認事實欄3.5.6.部分，分別為「一行
    為而觸犯數罪名」，依修正後刑法第55條想像競合犯之規定
    ，分別從一重之業務侵占罪處斷。(四)又事實欄4.部分，係犯
    修正後刑法第339 條第1 項之詐欺取財罪。再者，被告於事
    實欄所示之「履歷表」、「應徵人員甄選資料表」、「臨時
    勞務承攬契約」上偽造「黃金文」署押之行為，其被害法益
    與被害人相同，且係利用同一方法接續為之，為接續犯，係
    其偽造私文書或偽造特種文書之部分行為；又偽造私文書或
    特種文書進而行使，偽造之低度行為為行使之高度行為所吸
    收，均不另論罪。被告就事實欄6.之業務侵占犯行，亦
    屬接續犯，為單純一罪。被告就事實欄1.至6.所示各犯罪行
    該當罪名，詳如附表二所示，並應分別依舊法牽連犯或新法
    想像競合犯之例從一重處斷 (詳附表二)， 公訴人認係犯意
    各別，應分論併罰，尚屬誤會。
七、被告前因偽造有價證券案件，經臺灣高等法院高雄分院以83
    年度訴字第2502號判處有期徒刑3 年2 月，再因業務侵占案
    件，經臺灣高雄地方法院以88年度易字第1438號判處有期徒
    刑1 年，又因業務侵占案件，經臺灣高雄地方法院以88年度
    易字第5182號判處有期徒刑1 年2 月，復因偽造文書案件，
    經臺灣高等法院高雄分院以90年度上訴字第1176號判處有期
    徒刑1 年10月，上開4 罪合併執行至94年2 月4 日因縮短刑
    期假釋出監，所餘殘刑付保護管束，至95年4 月16日假釋期
    滿未經撤銷視為執行完畢。其於有期徒刑執行完畢後，5 年
    內故意再犯有期徒刑以上之事實欄3.4.5.6.上開
    各罪，為累犯，應依刑法第47條第1 項規定，加重其刑。至
    於事實欄1.2.部分，均發生於假釋期間，尚無累犯問題。爰
    審酌被告為逞私慾，竟持拾得之「黃金文」國民身分證，利
    用健保局不知情承辦人員偽造黃金文健保卡1 張，再冒用「
    黃金文」名義應徵保全員，並進而或係詐欺取財，或係業務
    侵占，侵害被害人權益至鉅，其行為殊屬可議，然念其犯後
    坦承犯行，已有悔意，其犯後態度尚可，犯罪所得財物非鉅
    等一切情狀，量處如主文所示之刑，並依舊法第51條合併定
    其應執行刑 (最高法院95年刑事庭第8 次決議參照)， 以示
    儆懲。
八、被告於附表一所示之文書上，偽造之「黃金文」之署押，不
    問屬犯人與否，均依刑法第219 條規定宣告沒收之。又扣案
    之健保卡，係被告犯罪所得之物，且既已由健保局核發而為
    被告所有，應依修正前刑法第38條第1 項第2 款，宣告沒收
     ( 該 健保卡上被告之照片，無庸再予宣告沒收)。 至於附
    表一所示之健保卡申請書及履歷表等文書資料，因均已作為
    附表一所示健保局及各該公司之內部文件，而非被告所有，
    爰不予宣告沒收，併予敘明。
據上論斷，應依刑事訴訟法第273 條之1 、第299 條第1 項前段
，刑法第2 條第1 項、第216 條、第210 條、212 條、第219 條
、第33 6條第2 項、第339 條第1 項、第55條、第47條第1 項，
刑法施行法第1 之1 條，修正前 (下同)刑 法212 條、第336 條
第2 項、第339 條第1 項、第55條後段、第51條第1 項第5 款、
第38條第1 項第2 款，罰金罰鍰提高標準條例第1 條前段，判決
如主文。
本案經檢察官甲○○到庭執行職務。
中　　華　　民　　國　　96　　年　　2 　　月　　27　　日
                        刑事第五庭 法  官  張金柱
如不服本判決，應於收受送達後10日內向本院提出上訴書狀。
（須附繕本）
上正本證明與原本無異。
中　　華　　民　　國　　96　　年　　2 　　月　　27　　日
                                   書記官  莊正彬
附表一：
┌──┬─────┬────────────────┬────┐
│編號│所為犯行  │所犯罪名                        │宣告刑  │
├──┼─────┼────────────────┼────┤
│ 1  │犯罪事實1.│依舊法牽連犯規定，從一重之行使偽│有期徒刑│
│    │所示犯行  │造私文書論處                    │肆月    │
├──┼─────┼────────────────┼────┤
│ 2  │犯罪事實2.│依舊法牽連犯規定，從一重之詐欺取│有期徒刑│
│    │所示犯行  │財罪論處                        │柒月    │
├──┼─────┼────────────────┴────┤
│    │沒收部分  │請領健保IC卡申請書三份(見 偵字第24095 卷第│
│    │          │61頁至63頁)， 每份申請書上偽造「黃金文」之│
│    │          │署押各2枚                                 │
├──┼─────┼────────────────┬────┤
│ 3  │犯罪事實3.│依新法想像競合犯規定，從一重之業│有期徒刑│
│    │所示犯行  │務侵占罪論處                    │柒月    │
├──┼─────┼────────────────┴────┤
│    │沒收部分  │ 新進人員履歷表一份(見 偵字第24095 卷第48 │
│    │          │ 頁)，其上偽造之「黃金文」之署押2枚       │
│    │          │                                          │
├──┼─────┼────────────────┬────┤
│ 4  │犯罪事實4.│詐欺取財罪                      │有期徒刑│
│    │所示犯行  │                                │肆月    │
├──┼─────┼────────────────┼────┤
│ 5  │犯罪事實5.│依新法想像競合犯規定，從一重之業│有期徒刑│
│    │所示犯行  │務侵占罪論處                    │柒月    │
├──┼─────┼────────────────┴────┤
│    │沒收部分  │應徵人員甄選資料上偽造之「黃金文」之署押│
│    │          │1枚 (同 上卷第49頁)                       │
│    │          │臨時勞務承攬契約書上偽造之「黃金文」之署│
│    │          │押2枚(同上卷第50頁)                       │
├──┼─────┼────────────────┬────┤
│ 6  │犯罪事實(六)│依新法想像競合犯規定，從一重之業│有期徒刑│
│    │所示犯行  │務侵占罪論處                    │柒月    │
├──┼─────┼────────────────┴────┤
│    │沒收部分  │偽造之黃金文履歷表上偽造之署押1 枚 (苓雅分│
│    │          │局警卷第46頁)                             │
├──┼─────┼─────────────────────┤
│    │合併定執行│有期徒刑貳年拾壹月                        │
│    │刑        │                                          │
└──┴─────┴─────────────────────┘
附表二
┌────┬──────────────┬────────────────┐
│事實欄  │犯罪行為                    │該當罪名及應執行刑              │
├────┼──────────────┼────────────────┤
│事實欄1.│ (行為發生於舊法)           │修正前刑法第216 條、210 條之偽造│
│        │被告持黃金文國民身分證冒用│私文書及第212 條之偽造特種文書  │
│        │  其名義，在請領健保IC卡申請│，應依修正前刑法第55條牽連犯，從│
│        │  表上偽簽「黃金文」之署名，│一重之行使偽造私文書處斷。      │
│        │  並黏貼自己之照片，而偽造申│                                │
│        │  請表私文書，並持向不知情之│                                │
│        │  承辦人員行使申請健保卡。  │                                │
│        │使不知情之承辦員核發偽造之│                                │
│        │ 「黃金文」之健保卡。       │                                │
├────┼──────────────┼────────────────┤
│事實欄2.│ (行為發生於舊法)           │犯刑法第216 條、212 條之行使偽造│
│        │ 冒用黃金文名義，應徵保全 │特種文書及同法第339 條之詐欺取財│
│        │ 員，偽造黃金文履歷表復持以 │罪，依修正前刑法第55條牽連犯之規│
│        │ 行使。                     │定，應從一重之詐欺取財罪論處。  │
│        │ 向值班管理員詐稱公司派來 │                                │
│        │ 交接，詐領管理費24260元。  │                                │
│        │                            │                                │
├────┼──────────────┼────────────────┤
│事實欄3.│ (行為發生於新法)           │犯刑法第216 條、212 條之行使偽造│
│        │ 冒用黃金文名義，應徵保全 │特種文書及同法第336 條第2 項之業│
│        │ 員，偽造黃金文履歷表復持以 │務侵占罪，第339 條之詐欺取財罪，│
│        │ 行使。                     │應依新法想像競合犯，從一重之業務│
│        │ 經錄用為保全員，為從事業 │侵占處斷。                      │
│        │ 務之人，竟將收受之管理費   │                                │
│        │ 14,250 元侵吞入己。        │                                │
│        │                            │                                │
├────┼──────────────┼────────────────┤
│事實欄4.│ (行為發生於新法)           │犯刑法第339 條第1 項之詐欺取財罪│
│        │被告身著保全公司之制服向服勤│                                │
│        │中之港都保全公司保全員戊○○│                                │
│        │詐稱係公司派來交接電話來云云│                                │
│        │，致戊○○陷於錯誤，將收受之│                                │
│        │7400元管理費交付被告        │                                │
├────┼──────────────┼────────────────┤
│事實欄5.│ (行為發生於新法)           │偽造「應徵人員甄選資料表」及「│
│        │ 冒用黃金文名義，應徵保全 │臨時勞務承攬契約」復持以行使，係│
│        │員，偽造黃金文「應徵人員甄選│分別犯刑法第216 條、212 條之行使│
│        │資料表」及「臨時勞務承攬契約│偽造特種文書，行使偽造私文書。  │
│        │」各1 份復持以行使應徵工作。│、業務侵占罪。                  │
│        │                            │依想像競合犯之例，從一重之業務│
│        │經錄用為保全員，為從事業  │侵占罪論處。                    │
│        │ 務之人，竟將收受之管理費   │                                │
│        │ 3562元侵吞入己。           │                                │
├────┼──────────────┼────────────────┤
│事實欄6.│ (行為發生於新法)           │被告偽造黃金文之履歷表，係犯刑│
│        │ 冒用黃金文名義，應徵保全 │  法犯刑法第216 條、212 條之行使│
│        │員，偽造「黃金文履歷表」復持│  偽造特種文書罪。              │
│        │以行使。                    │左列侵占公設電費，係犯業務侵占│
│        │經錄用為保全員，為從事業務│  罪。                          │
│        │ 之人，竟將提領公設電費56061│於2 張領款條上預先留白，而填寫│
│        │ 元侵吞入己。               │  3813元、3500元於上，俟主任委員│
│        │利用向管委會領取零用金及支│  核章後，再於留白上補填8 及2字 │
│        │付消防廠商貨款機會，於2 張領│  ，係變造該私文書。            │
│        │款條上預先留白，而填寫3813元│並持以向高雄銀行行使詐領「83  │
│        │、3500元於上，俟主任委員核章│  813」及「23500 」元，係犯刑法 │
│        │後，再於留白上補填8 及2 字，│  第216 條、210 條之行使變造私文│
│        │而變造該私文書。並持以向高│  書罪及刑法第339 條第1 項之詐欺│
│        │雄銀行行使詐領「83813 」及「│  取財罪。                      │
│        │23500 」元。                │左列行為係犯業務侵占罪。      │
│        │                            │以上各罪，應從一重之業務侵占罪處│
│        │於95年8 月17日至同年月31日│斷。                            │
│        │止，將其所持有之管理費4472  │                                │
│        │0元，侵吞入己，係犯刑法第336│                                │
│        │條第1 項之業務侵占罪，應處有│                                │
│        │期徒刑七個月。              │                                │
└────┴──────────────┴────────────────┘
┌──────────────────────────────────────────────────┐
│附表三                                                                                              │
├──────┬─────────────┬─────────────┬───────┬───────┤
│相關變更條文│行為時法（下稱舊法）之內容│裁判時法（下稱新法）之內容│比  較  理  由│備    註      │
├──────┼─────────────┼─────────────┼───────┼───────┤
│【罰金刑貨幣│依法律應處罰金、罰鍰者，就│中華民國94年1 月7 日法修正│刑法之貨幣單位│經按現行法規所│
│單位之變更】│其原定數額得提高為2 倍至10│施行後，刑法分則編所定罰金│由「元（指銀元│定貨幣單位折算│
│罰金罰鍰提高│倍（刑法乃係定明10倍）。第│之貨幣單位為新臺幣。94年1 │）」變更為「新│新臺幣條例第2 │
│標準條例第1 │1 條所定得提高倍數之規定，│月7 日刑法修正時，刑法分則│臺幣」，且刑法│條之規定折算後│
│條前段、第5 │於本條例修正後制定之法律，│編未修正之條文定有罰金者，│分則之罰金數額│等值，是以新法│
│條→刑法施行│不適用之；本條例修正前公布│自94年1 月7 日刑法修正施行│，亦視該分則先│並未較有利    │
│法第1 之1 條│之法律，於本條例修正後修正│後，就其所定數額提高為30倍│前曾修正與否，│              │
│第1 項、第2 │其罰金罰鍰數額或法律經全部│。但72年6 月26日至94年1 月│而分別提高3 或│              │
│項          │修正而其罰金罰鍰數額未予變│7 日新增或修正之條文，就其│30倍。        │              │
│            │更者，亦同。              │所定數額提高為3 倍。      │              │              │
├──────┼─────────────┼─────────────┼───────┼───────┤
│刑法第33條第│罰金：（銀元）1 元以上。  │罰金：新臺幣1000元以上，以│罰金刑之下限，│舊法有利      │
│5 款：罰金刑│                          │百元計算。                │由銀元10元（亦│              │
│下限變更    │                          │                          │經提高）即新臺│              │
│            │                          │                          │幣30元，提高為│              │
│            │                          │                          │新臺幣1000元  │              │
├──────┼─────────────┼─────────────┼───────┼───────┤
│【累犯要件之│受徒刑之執行完畢，或一部之│受有期徒刑之執行完畢，或受│舊法不論故意或│無論依新法或舊│
│變更】修正前│執行而赦免後，5 年以內故意│無期徒刑或有期徒刑一部之執│過失犯，只須符│法均構成累犯，│
│刑法第47條與│再犯有期徒刑以上之罪者，為│行而赦免後，5 年以內再犯有│合法定要件，即│對被告並無有利│
│現行法第47條│累犯，加重本刑至二分之一。│期徒刑以上之罪者，為累犯，│構成累犯，新法│、不利問題，應│
│            │                          │加重本刑至二分之一。      │第47條第1 項限│逕行適用新法  │
│            │                          │                          │於故意犯始構成│              │
│            │                          │                          │累犯。        │              │
├──────┼─────────────┼─────────────┼───────┼───────┤
│牽連犯      │犯一罪而其方法或結果之行為│已刪除                    │牽連犯依修正前│舊法有利      │
│            │犯他罪名者，從一重處斷。  │                          │即行為時之規定│              │
│            │                          │                          │，應從一重之罪│              │
│            │                          │                          │處斷。依修正後│              │
│            │                          │                          │之刑法既已刪除│              │
│            │                          │                          │牽連犯之規定，│              │
│            │                          │                          │則所犯上述各罪│              │
│            │                          │                          │應依數罪併罰之│              │
│            │                          │                          │規定分論併罰。│              │
├──────┼─────────────┼─────────────┼───────┼───────┤
│定執行刑之比│宣告多數有期徒刑者，於各刑│宣告多數有期徒刑者，於各刑│依修正前刑法規│依修正前刑法51│
│較          │中之最長期以上，各刑合併之│中之最長期以上，各刑合併之│定，定執行刑最│條第5 款，對被│
│            │刑期以下定其刑期。但不得逾│刑期以下定其刑期。但不得逾│長不得逾20年。│告較有利，應依│
│            │30年。                    │20年。                    │而依修正後刑法│舊法。        │
│            │                          │                          │定執行刑最長不│              │
│            │                          │                          │得逾30年。    │              │
│            │                          │                          │              │              │
├───┬──┴─────────────┴─────────────┴───────┴───────┤
│整體比│一、事實欄1.及2.部分，舊法之罰金刑最低度較低，且易科罰金之折算金額較低，牽連犯以一罪論，應以│
│較結果│    舊法有利於被告                                                                          │                │
╘═══╧══════════════════════════════════════════════╛
附錄本件論罪法條全文：
刑法第210條
偽造、變造私文書，足以生損害於公眾或他人者，處5 年以下有
期徒刑。
第  212 條
偽造變造特種文書罪)偽 造、變造護照、旅券、免許證、特許證
及關於品行、能力服務或其他相類之證書、介紹書，足以生損害
公眾或他人者，處一年以下有期徒刑、拘役或三百元以下罰金。
第216 條
行使第210 條至第215 條之文書者，依偽造、變造文書或登載不
實事項或使登載不實事項之規定處斷。
第  336 條
對於公務上或因公益所持有之物，犯前條第一項之罪者，處一
年以上七年以下有期徒刑，得併科五千元以下罰金。
對於業務上所持有之物，犯前條第一項之罪者，處六月以上五年
以下有期徒刑，得併科三千元以下罰金。前二項之未遂犯罰之。
刑法第339條
意圖為自己或第三人不法之所有，以詐術使人將本人或第三人之
物交付者，處5 年以下有期徒刑、拘役或科或併科1,000 元以下
罰金。
以前項方法得財產上不法之利益或使第三人得之者，亦同。
前2項之未遂犯罰之。
